【裁判字號】    97,勞簡上,26
【裁判日期】    971126
【裁判案由】    給付退休金
【裁判全文】
臺灣臺北地方法院民事判決            97年度勞簡上字第26號
上  訴  人  乙○○
被上訴人    銓敘部
法定代理人  甲○○
上列當事人間請求給付退休金事件，上訴人對於中華民國97年5
月5日本院新店簡易庭97年度店勞簡字第9號第一審簡易民事判決
提起上訴，本院於97年11月5日言詞辯論終結，判決如下：
    主      文
上訴駁回。
第二審訴訟費用由上訴人負擔。
    事實及理由
一、被上訴人之法定代理人原為朱武獻，已於本件起訴後之民國
    97年9 月1 日變更為甲○○，有卷附總統令可稽，爰准由甲
    ○○承受本件訴訟，先予敘明。
二、上訴人起訴主張：上訴人為臺灣大學商學系畢業，48年10月
    至50年2 月任職空軍擔任少尉補給官，51年3 月至51 年6月
    任職於臺灣省政府主計處，83年10月至95年2 月任職於新店
    市公所，工作年資共13年2 個月。依51年間之地方政府暨所
    屬機關及人員設置條例第8 條第3 項規定，委任職會計、統
    計佐理人員，在教育部認可之國內外專科以上學校畢業曾修
    主計學科之一種者，各按其關於歲計、會計、統計之學歷、
    經歷，分別任用之。上訴人符合上述資格，應予該等公務員
    受相同之對待。95年2 月27日下午新店市公所人事室主任以
    電話告知上訴人，上訴人聘雇契約至95年2 月底期滿，不再
    續聘，未給予上訴人月退俸，上訴人依法應領取委任十級支
    俸新臺幣（下同）140 元會計統計佐理人員每月薪資30 %發
    給15,800元的月退俸，上訴人退休迄今共24個月，被上訴人
    應給付上訴人379,200 元。詎被上訴人不為給付，爰依公務
    人員任用法及公務人員退休法，起訴請求被上訴人給付退休
    金379,200 元等情。
三、被上訴人辯以：上訴人並非公務人員退休法所稱的退休公務
    員，依照51年時的公務人員任用法，公務人員任用程序需由
    服務機關檢具當事人資料送本部審定，取得試用之資格，試
    用期滿後，再由服務機關將試用期滿之證明文件送本部審定
    ，始取得合格實授公務人員資格。省政府主計處於51年5 月
    9 日將上訴人資料送審後，被上訴人以程序不合法為由為不
    受理處分，嗣上訴人於51年6 月9 日辭職，省政府主計處即
    未再將上訴人資料送審，故被上訴人對於上訴人無任何資料
    可以審核，退萬步言，縱上訴人當時有取得適用資格，亦不
    符合適用期滿之要件，不可能取得公務員資格，其請求被上
    訴人給付退休金並無理由等語。
四、原審駁回上訴人之訴，上訴人不服，提起上訴，其上訴聲明
    為：原判決廢棄；被上訴人應給付上訴人379,200 元。被上
    訴人則聲明請求駁回上訴。
五、按民事訴訟制度，原為保護私法上權利而設，公務員退休金
    係基於公法關係所生之請求權，既非私法上權利，自不得為
    民事訴訟之標的。本件上訴人起訴請求被上訴人給付退休金
    ，係以公務人員任用法及公務人員退休法為其訴訟標的（見
    原審卷第23頁言詞辯論筆錄），顯係主張基於公法關係所生
    之請求權，依上開說明，其訴自不得為民事訴訟之標的。原
    審本應認上訴人之訴不合法，依民事訴訟法第249 條第1 項
    第1 款規定，以裁定駁回之，始為適法。惟原審認上訴人之
    訴為無理由，以判決駁回，雖有未當，然與上訴人應受駁回
    其訴裁判之結果，初無二致，仍應認本件上訴為無理由。
六、據上論結，本件上訴為無理由，依民事訴訟法第436 條之1
    第3 項、第449 條第2 項、第78條，判決如主文。
中    華    民    國    97    年    11    月    26    日
                  勞工法庭     審判長法  官  丁蓓蓓
                                     法  官  管靜怡
                                     法  官  黃明發
以上正本係照原本作成
不得上訴
中    華    民    國    97    年    11    月    26    日
                                     書記官  陳怡如


司法院資訊處製作；財團法人民間司法改革基金會備份。
